【裁判字號】    89,易緝,20
【裁判日期】    890327
【裁判案由】    違反槍砲彈藥刀械管制條例
【裁判全文】
臺灣臺中地方法院刑事判決                          八十九年度易緝字第二０號
    公  訴  人  臺灣臺中地方法院檢察署檢察官
    被      告  乙○○
右列被告因違反槍砲彈藥刀械管制條例案件，經檢察官提起公訴（八十七年度偵字第
二六三六四號），本院判決如左：
    主  文
乙○○無罪。
    理  由
一、公訴意旨略以：被告乙○○於八十六年十月二十六日凌晨四時許，在台中市○○
    路、中華路口之統領舞廳內沙發椅旁，拾獲具有殺傷力之土造子彈（直徑約十ｍ
    ｍ）二顆，未經許可而持有前開子彈，迄同日晚間，在其位於台中市○區○○路
    八十號住處門口，將前揭所持有之子彈二顆，寄藏與甲○○，並託付其交還與統
    領舞廳，嗣於八十六年十月二十八日下午六時許，為警在甲○○位於台中市○區
    ○○路一七六之五號三樓之二十二住處查獲，並扣得上開土造子彈二顆，因認被
    告涉犯修正前槍砲彈藥刀械管制條例第十一條第三項未經許可無故持有彈藥之罪
    嫌。
二、按犯罪事實應依證據認定之，無證據不得推定其犯罪事實；不能證明被告犯罪者
    ，應諭知無罪之判決；刑事訴訟法第一百五十四條、第三百零一條第一項分別定
    有明文。又按認定不利於被告之事實，須依積極證據，苟積極證據不足為不利於
    被告事實之認定時，即應為有利於被告之認定，更不必有何有利之證據；另按證
    據之證明力雖由法院自由判斷，然證據之本身存有瑕疵或對於待證事實不足以供
    證明之資料，而事實審仍採為判決基礎，則其自由判斷之職權行使，即不得謂非
    逾越範圍；最高法院三十年度上字第八一六號判例及三十年度上字第一一五二號
    判例可資參照。再按共同被告所為不利於己之陳述，固有證明其他共犯犯罪之效
    力，但其陳述有無疑竇，及能否採信，法院於職權範圍內，仍應予以相當之調查
    ；復按共同被告不利於己之陳述，固得採為其他共同被告犯罪之證據，惟此項不
    利之陳述，須無瑕疪可指，而就其他方面調查，又與事實相符，始得採為其他共
    同被告犯罪事實之認定；最高法院三十八年度穗特覆字第二九號及四十六年度台
    上字第四一九號著有判例可參。
三、本件公訴人認被告乙○○涉有上開犯行，無非係以共同被告甲○○之供述、扣案
    具有殺傷力之土造子彈二顆及內政部警政署刑事警察局八十六年度十一月十八日
    刑鑑字第七五五四六號鑑驗通知書等為其論據。惟訊據被告乙○○堅決否認其有
    上開犯行，辯稱：伊並沒有見過上開土造子彈，亦沒有在統領舞廳撿到子彈，更
    沒有交付子彈予甲○○託其返還統領舞廳等語。經查：
（一）本件被告乙○○被訴未經許可無故持有彈藥犯行，緣起於共同被告甲○○於八
      十六年十月二十八日下午六時許，為警在其位於台中市○區○○路一七六之五
      號三樓之二十二住處查獲，並當場扣得改造ＰＰＫ７．６５ｍｍ手槍二把、四
      五子彈二顆、土造子彈二顆、已擊發土造子彈三顆、空彈殼七顆、改造槍彈工
      具一批、電鑽一把、鋼珠一包及底火藥一小包等物，因而供出上開物品係綽號
      「阿明」及「阿華」之人分別寄放，嗣甲○○於台灣高等法院台中分院八十七
      年度上訴字第一三三八號審理時指認乙○○口卡上之人即綽號「阿華」者，檢
      察官因而主動對被告乙○○檢舉偵辦，此有台灣台中地方法院檢察署八十六年
      度偵字第二二四三三號偵查卷宗及台灣高等法院台中分院八十七年度上訴字第
      一三三八號刑事卷宗在卷可憑。
（二）然查本件被告乙○○究交付甲○○所扣上開何種子彈乙節，甲○○於警、偵訊
      時先供稱：查扣二顆「四五子彈」是綽號「阿華」（即被告乙○○）之男子於
      八十六年十月二十六日凌晨四時許在統領舞廳跳舞時，鄰桌客人隨身攜帶「四
      五手槍」一把，內裝有子彈二顆，怕遇警臨檢，才把「四五手槍」彈匣內裝有
      二顆子彈藏放在沙發椅縫內，臨走時忘了帶走，被「阿華」拾獲，寄放在伊這
      裡。另查扣改造ＰＰＫ７．６５ｍｍ手槍二把、土造子彈二顆、已擊發土造子
      彈三顆、空彈殼七顆、改造槍彈工具一批、電鑽一把、鋼珠一包及底火藥一小
      包等物，係綽號「阿明」之男子寄放在伊住處等語，即明白指出被告乙○○所
      交付者係他人裝在四五手槍內之四五子彈二顆；惟甲○○於本院八十七年度訴
      字第五一三號違反槍砲彈藥刀械管制條例案件及本件審理時卻又改稱：具有殺
      傷力之「土造子彈」二顆，係乙○○於八十六年十月二十五日晚上在其位於台
      中市○○路八十號之住處交給伊，他說麻煩伊交還給統領舞廳之人等語，即謂
      被告乙○○所交付的是「土造子彈」二顆。依上所述，共同被告甲○○前後供
      述顯然不一，令人生疑。
（三）上開查扣之子彈四顆，經送請內政部警政署刑事警察局鑑驗結果，土造子彈二
      顆係金屬彈殼、彈頭組合而成，經試射一顆可擊發，認具有殺傷力；另二顆改
      造子彈（即前述之四五子彈）係玩具槍金屬彈殼加裝６ｍｍ鋼珠組合而成，內
      具反置之底火帽，欠缺彈底底火部位金屬連桿致無法供擊發，依現狀認不具殺
      傷力，此有該局八十六年十一月十八日刑鑑字第七五五四六號鑑驗通知書乙紙
      在卷可稽。依該鑑驗通知書所示，若被告乙○○所交付者係「土造子彈」，因
      該等子彈具有殺傷力，被告自應負刑事責任；反之，若被告所交付者係「四五
      子彈」，因該等子彈不具有殺傷力，自無刑事責任可言。因共同被告甲○○就
      被告乙○○究交付何種子彈乙節，前後陳述不一，顯有瑕疪，是自不得以甲○
      ○具有瑕疪之陳述，即遽採為本件被告乙○○犯罪事實之證據。
（四）再按寄藏具有殺傷力之管制彈藥，乃法所不許而應受刑事處罰，此為眾所週知
      之事，若共同被告甲○○所言屬實，則其與被告乙○○理應交情匪淺，雙方應
      有一定之認識程度及信任感。然共同被告甲○○就與被告乙○○二人間之關係
      ，於警訊時供稱：係綽號「阿華」之男子交子彈予伊，並不知道「阿華」之真
      實姓名、年籍及住所等語，復於本院審理時自承：伊與被告乙○○係普通朋友
      ，二人均會去舞廳跳舞，故在舞廳見過面等語，由此可見渠二人係偶而碰面之
      普通朋友。準此，渠二人既僅係普通朋友，交情不深，則被告乙○○豈會放心
      將該具有殺傷力之管制子彈交予甲○○，而甲○○又豈會甘冒觸犯刑罰之風險
      而收受僅知綽號但不知其真實姓名、年籍之男子所交付之子彈，此顯然有違一
      般常情。
（五）末按一般人會撿拾他人遺失子彈之動機，不外乎欲供己使用、收藏，抑或是一
      時好奇。若被告乙○○真如甲○○所言曾在統領舞廳撿拾子彈二顆，則其應係
      意圖供己使用或收藏而撿拾，自無於拾獲後又將該等子彈交由甲○○代為返還
      統領舞廳之理；又若被告乙○○僅係一時好奇而撿拾，並無供己使用、收藏之
      意，則其只要直接將該子彈丟棄即可，亦無庸交予甲○○寄藏，而增加被警查
      獲之風險，並陷自己於不利地位之情形。
四、 綜上，共同被告甲○○之所為不利於被告乙○○之陳述，不僅前後不一，且有
     違一般經驗法則而存有瑕疵，自不得遽採為本件被告乙○○論罪科刑之依據。
     另查扣具有殺傷力之土造子彈二顆及內政部警政署刑事警察局之鑑驗通知書對
     於本件待證事實亦不足以供作直接證明之資料。此外，本件復查無其他積極證
     據足資認定被告乙○○有未經許可無故持有彈藥之犯行，自屬不能證明其犯罪
     ，爰為無罪判決之諭知。
據上論斷，應依刑事訴訟法第三百零一條第一項，判決如主文。
  中      華      民  國      八十九      年    三    月   二十七   日
                                  臺灣臺中地方法院刑事第六庭
                                          法  官  張  靜  琪
右正本證明與原本無異。
如不服本判決，應於送達後十日內向本院提出上訴狀(須附繕本)，上訴於台灣高等
法院台中分院。
                                          書記官
中        華      民      國      八十九      年    三    月   二十八   日


司法院資訊處製作；財團法人民間司法改革基金會備份。
